臺灣雲林地方法院民事判決
109年度訴字第653號
原      告  許瑞明  
訴訟代理人  陳國瑞律師
複 代 理人
兼送達代收人林秉毅  
被      告  許富泉  
            許皓超  


            許耿豪  
            許秋霞  
            許張麗卿
            許忠謀  
            許瑞顯  

兼上 一 人
訴訟代理人  許清男  
被      告  許偉傑  
            許鴻春  
            許雅雯  
            許世昌  

            許永定  

            許斌卿  
訴訟代理人  陳惠貞  
被      告  許慶仁  
            許超群  
            許超智  
            賴世崇  
            賴育詩  
            賴兪辰  
            許玉藤  
            許淑華  
            許盟珠  
前列許世昌、許永定、許斌卿、許慶仁、許超群、許超智、賴世
崇、賴育詩、賴兪辰、許玉藤、許淑華、許盟珠等十二人之共同
訴訟代理人  李建忠律師
被      告  謝月霜(即許清善之承當訴訟人)

            許志和（即許富淵之承當訴訟人）


            許玲珍(即許富淵之承受訴訟人)

訴訟代理人  許治祥  
上列當事人間請求分割共有物事件，本院於民國111年6月22日言
詞辯論終結，判決如下：
    主  文
被告許慶仁、許超群、許超智、賴世崇、賴育詩、賴兪辰、許玉
藤、許淑華、許盟珠應就坐落雲林縣○○鄉○○段00地號、面積1,46
8.33平方公尺土地，被繼承人許傳來所遺應有部分24分之1，辦
理繼承登記。
兩造共有坐落雲林縣○○鄉○○段00地號、面積1,468.33平方公尺土
地，准予分割，其分割方法如雲林縣臺西地政事務所民國111年1
月19日土地複丈成果圖（丙案），即附圖一所示：
㈠編號甲部分，面積333.30平方公尺土地，分歸被告許清男、謝
  月霜、許鴻春、許皓超、許耿豪、許秋霞、許張麗卿、許雅雯
  、許忠謀、許瑞顯共同取得，並按被告許清男應有部分180分
  之36、謝月霜應有部分180分之36、許鴻春應有部分180分之36
  、許皓超應有部分180分之9、許耿豪應有部分180分之9、許秋
  霞應有部分180分之9、許張麗卿應有部分180分之9、許雅雯應
  有部分180分之4、許忠謀應有部分180分之16、許瑞顯應有部
  分180分之16之比例保持共有。
㈡編號乙1部分，面積252.72平方公尺土地，分歸被告許世昌、
  許永定、許斌卿、許慶仁、許超群、許超智、賴世崇、賴育
  詩、賴兪辰、許玉藤、許淑華、許盟珠共同取得，並按被告許
  世昌應有部分18分之2、許永定應有部分18分之6、許斌卿應有
  部分18分之6、許慶仁、許超群、許超智、賴世崇、賴育詩、
  賴兪辰、許玉藤、許淑華、許盟珠公同共有18分之4之比例保
  持共有。
㈢編號乙2部分，面積74.13平方公尺土地；編號丙2部分，面積11
  7.94平方公尺土地，均分歸原告許瑞明取得。
㈣編號丙1部分，面積117.94平方公尺土地，分歸被告許富泉取
  得。
㈤編號丙3部分，面積117.94平方公尺土地，分歸被告許志和、許
  玲珍共同取得，並按被告許志和應有部分146833分之35748、
  被告許玲珍應有部分146833分之111085之比例保持共有。
㈥編號丁部分，面積333.89平方公尺土地，分歸被告許偉傑取得
  。
㈦編號戊部分，為道路，面積120.47平方公尺土地，分歸兩造共
  同取得，並按原應有部分比例保持共有。
除上開分割方法外，兩造應互相找補，被告許富泉、許志和、許
玲珍應補償原告許瑞明、被告許清男、謝月霜、許鴻春、許皓超
、許耿豪、許秋霞、許張麗卿、許雅雯、許忠謀、許瑞顯、許偉
傑如附表二所示之金額。
訴訟費用由兩造依附表一所示之訴訟費用負擔之比例負擔。
　　事實及理由
壹、程序事項：
一、按訴狀送達後，原告不得將原訴變更或追加他訴。但該訴訟
    標的對於數人必須合一確定時，追加其原非當事人之人為當
    事人者，不在此限，民事訴訟法第255 條第1 項第5 款定有
    明文。本件為分割共有物訴訟，對於全體共有人必須合一確
    定，經查：原告起訴時原列訴外人許林芳涼等人為被告，嗣
    許林芳涼於訴訟繫屬中之民國109年7月14日【本院109年度
    訴字第653號卷(下稱本院卷)㈠第139頁】，嗣由原來之被告
    許世昌繼承許林芳涼所遺坐落雲林縣○○鄉○○段00地號土地之
    應有部分96分之1（本院卷㈠第157頁），並於110年1月19日
    辦畢分割繼承登記，原告乃撤回對許林芳涼之起訴（本院卷
    ㈠第151頁），核與上開規定相符。
二、次按訴訟繫屬中為訴訟標的之法律關係，雖移轉於第三人，
    於訴訟無影響，但第三人如經兩造同意，得聲請代當事人承
    當訴訟，民事訴訟法第254條第1項定有明文。經查：
　　㈠原共有人即訴外人許清善於訴訟繫屬中即110年11月18日，
      將其所有坐落雲林縣○○鄉○○段00地號土地之應有部分20分
      之1，以買賣為原因移轉登記予被告謝月霜，業經被告謝
      月霜於111年3月7日具狀聲請承當訴訟，而上開聲請業經
      原告於111年3月18日具狀及本院111年3月23日言詞辯論期
      日到庭之被告同意(本院卷㈡第159頁、第245頁、第254頁
      ），是許清善脫離本件訴訟。
　　㈡原共有人即訴外人許富淵於訴訟繫屬中即111年3月21日將
      其所有坐落雲林縣○○鄉○○段00地號土地之應有部分12分之
      1 中之「部分權利」即146833分之2979以贈與為原因移轉
      登記予被告許志和，並於111年4月1日辦理所有權移轉登
      記完畢，經被告許志和於111年4月14日具狀陳報，有民事
      陳報狀及土地登記第三類謄本在卷可按（本院卷㈢第13頁
      至第27頁），且經本院111年4月27日諭知被告許志和，被
      告許志和表明聲請承當訴訟，原告當庭同意被告許志和承
      當訴訟(本院卷㈢第35頁)，是依上開規定，自應准許被告
      許志和承當訴訟。
三、再按當事人死亡者，訴訟程序在有繼承人、遺產管理人或其
    他依法令應續行訴訟之人承受其訴訟以前當然停止；前開承
    受訴訟人於得為承受時，應即為承受之聲明；聲明承受訴訟
    ，應提出書狀於受訴法院，由法院送達於他造，民事訴訟法
    第168條、第175條第1 項、第176條分別定有明文。經查，
    本件起訴時以共有人許富淵等人為被告，嗣其於本院繫屬中
    即111年4月12日死亡，由其繼承人即被告許玲珍於本院111
    年4月27日言詞辯論時聲明承受訴訟，原告亦於111年5月4日
    具狀同意被告許玲珍聲明承受訴訟（本院卷㈢第41頁至第45
    頁），核與前揭規定相符，應予准許。
四、本件被告許清男、許皓超、許耿豪、許秋霞、許張麗卿、許
    忠謀、許瑞顯、許偉傑、許鴻春、許雅雯、謝月霜經本院合
    法通知，未於最後言詞辯論期日到場，核無民事訴訟法第38
    6 條各款所列情形，爰依原告之聲請，由其一造辯論而為判
    決。　　
壹、實體事項：
一、原告主張： 
    ㈠坐落雲林縣○○鄉○○段00地號、面積1,468.33平方公尺
 　　 土地（下稱系爭土地）為原告與被告許富泉、許清男、謝
      月霜、許皓超、許耿豪、許秋霞、許張麗卿、許忠謀、許
      瑞顯、許世昌、許偉傑、許鴻春、許雅雯、許永定、許斌
      卿、許志和、許玲珍及訴外人許傳來所共有，應有部分詳
      如附表一所示。其中原共有人許傳來於106年4月10日死亡
      ，其繼承人許慶仁、許超群、許超智、賴世崇、賴育詩、
      賴兪辰、許玉藤、許淑華、許盟珠就被繼承人許傳來所遺
      系爭土地所有權應有部分24分之1迄未辦理繼承登記，且
      均未拋棄繼承，為此訴請被告許慶仁、許超群、許超智、
      賴世崇、賴育詩、賴兪辰、許玉藤、許淑華、許盟珠就被
      繼承人許傳來所遺系爭土地所有權應有部分24分之1辦理
      繼承登記。又系爭土地並無不能分割之約定，亦無法律限
      制分割之規定，因共有人間不能達成分割協議，為求土地
      之充分利用，為此請求裁判分割如雲林縣臺西地政事務所
      (下簡稱臺西地政事務所)111年1月19日土地複丈成果圖甲
      案即附圖二(下稱甲案)所示。
　　㈡系爭土地分割後，兩造分得土地與其應受分配面積有增減
　　  者，主張以系爭土地公告現值加四成為找補。
　  ㈢對被告答辯所為之陳述：
 　　 ⒈系爭土地若依臺西地政事務所111年1月19日土地複丈成 
        果圖乙案即附圖三(下稱乙案)所示之方法分割，有下列
        不合理之情形：
　      ⑴乙案所示編號乙2部分，為被告許世昌、許永定、許斌
          卿與訴外人許傳來等人所建造之磚造鐵皮草房，現還
          在使用中，此有臺西地政事務所110年1月12日土地複
          丈成果圖(下稱現況圖)所示編號H建物，若將乙案所
          示編號乙2部分分歸原告取得，勢必拆屋(H部分)還地
          ，另起一層法律糾紛，有違「多次紛爭，一次解決」
          之原則，亦將造成拆屋而違反經濟效益。
        ⑵次查，原告於104年間向三房「會銓公」後代承襲人購
          買乙案所示編號乙1部分前面未建屋之空地，購買之
          權利範圍6/96，計為91.77平方公尺，再按比例扣除
          編號戊部分道路應負擔面積後，實際應取得面積為84
          .24平方公尺，然將乙案所示編號乙2部分、面積74.1
          3平方公尺分歸原告取得，顯然面積不足10.11平方公
          尺，勢必拆到被告許世昌、許永定、許斌卿與訴外人
          許傳來等人所建造之鐵皮屋，即現況圖所示編號D部
          分建物。是以，乙案所示編號乙2部分分歸原告取得
          ，實不合理，亦將造成拆屋而損及經濟效益。
      ⒉系爭土地若依臺西地政事務所111年1月19日土地複丈成
        果圖丙案即附圖一(下稱丙案)所示之方法分割，有下列
        不合理之情形：
　      ⑴丙案所示編號乙2部分，分歸原告取得，有違「多次紛
          爭，一次解決」之原則，亦將造成拆屋而違反經濟效
          益。此不合理現象與乙案所示編號乙2部分一樣(詳細
          理由如上所述，不再贅述)。
        ⑵次查，依丙案所示方法分割，編號丙1、丙2、丙3部分
          ，即屬二房「會郡公」後代承襲之原告、被告許富泉
          、許富淵等人所占有使用，自古以來，原告之父親所
          建造之房屋大部分均建造於編號丙1部分，亦由原告
          在編號丙1部分所建造的房屋安置祖先牌位公俸祭祀
          迄今，若將編號丙2部分分歸予原告取得，原告所恭
          奉祭祀之祖先牌位必須勞師動眾遷移，將造成原告極
          大之困擾。且被告許富泉已在外縣市買屋定居，被告
          許富泉未使用系爭土地，故將編號丙2部分分歸予被
          告許富泉取得，對被告許富泉並無影響。
　　　  ⑶綜上，如依丙案所示方法分割，不符合實際需求及  
          將造成原告極大之困擾，亦不可採。
      ⒊系爭土地依甲案分割，最為適當：　
　　　  ⑴將甲案所示編號乙2部分分歸原告取得，方符合原告
　　　　  於104年間向三房「會銓公」後代承襲人購買權利範
　　　　  圍6/96，計為91.77平方公尺，再按比例扣除編號戊
　　　　  部分道路應負擔面積後，實際應取得面積為84.24平
　　　　  方公尺，且亦不會製造來日拆屋還地之另一紛爭，符
　　　　  合「多次紛爭，一次解決」之原則，更能維護經濟效
　　　　  益。
　　　　⑵將甲案所示編號丙1部分分歸予原告取得，原告即得承
          襲父親在世所居住之處所，亦不會造成原告勞師動眾
          遷移祖先牌位之極大困擾，而被告許富泉已在外縣市
          買屋定居，被告許富泉已無使用系爭土地，故將編號
          丙2部分分歸予被告許富泉取得，對被告許富泉並無
          影響，也不會造成其困擾與損失。
　　　　⑶綜上，依甲案分割，不生拆屋還地之紛爭，符合「多
          次紛爭、一次解決」之原則，更不會造成原告遷移祖
          先牌位之困擾。職是，依甲案分割最為適當。　
二、被告方面：
　  ㈠被告許富泉部分：
  　　⒈我不要與原告許瑞明、被告許富淵保持共有。原告住在
        編號丙2部分土地上之建物裡面。主張系爭土地依附圖
        一即丙案分割。兩造分得土地與其應受分配面積有增減
        者，以系爭土地公告地價加四成為找補。
　    ⒉甲案或乙案分割方案係將原告許瑞明所居住占用之編號
        丙2部分土地分歸予被告許富泉，反將編號丙1部分土地
        分歸予原告，不僅不公平，將來必產生更多訴訟紛爭。
        因原告目前居住在分割方案中編號丙2部分之土地上，
        為被告等人於54年繼承之前祖先所遺老舊房屋所在之土
        地，其所維修整理之部分亦僅佔用編號丙2部分土地。
        而編號丙1部分土地上另有小部分違章建築物，係簡易
        儲藏室及少許植栽之處，此觀原告起訴狀原證七B1部分
        照片，清楚可見。而此另行增建之儲藏室為原告許瑞明
        大哥未經共有人同意所搭建，不在原來先祖所遺老舊房
        屋所在的範圍，原告已長期居住佔用編號丙2部分土地
        ，將編號丙2部分土地分割予伊，為其應有部分權利理
        所當然之利用，符合公平經濟原則。倘反將由原告現所
        居住之編號丙2部分土地分割予被告許富泉，編號丙1部
        分土地分割予原告，不僅不符使用現狀，更無異於將丙
        1、丙2部分均給予原告，使原告獲得兩地，被告許富泉
        不僅全然無從得到原繼承應得之權利，還要不斷支付土
        地稅，殊不合理，全不公平。
   　 ⒊其次，原告為謀己利，竟誆稱老舊房屋多在編號丙1部分
        土地上，且稱「亦由原告在編號丙1部分所建造的房屋
        安置祖先牌位…」云云，與事實全然不符。此觀之原告
        起訴原證七B1部分照片即可查知，該佔用丙1土地部分
        之增建物相對低矮，僅為儲藏之用。此外，原告並非如
        被告許富泉及許富淵等人於54年間繼承取得土地，是在
        近40年後，於92年9月才購得系爭土地之持分，實不知
        其所謂建造房屋安置祖先牌位所云為何，顯係臨訟之詞
        ，欲使鈞院陷於錯誤。再者，原告稱依丙案分割將有違
        「多次紛爭、一次解決」，亦即被告將再提拆屋還地之
        訴。其實，原告知其所住編號丙2之上的老舊房屋，因
        有法定地上權，可以一直佔用下去，而今又主張欲分得
        編號丙1部分土地，以丙地三分之一之權利欲分得丙地
        三分之二的土地使用，已屬太過，有違實質公平。原告
        亦知編號丙1土地上後來增建的儲藏室及植栽，屬無權
        占有，分割之後本就該歸還，竟還稱被告合情合理合法
        的主張有違一次性解決原則，實非合理。
　    ⒋又原告稱「被告許富泉已在外縣市買屋定居，系爭土地
        已無在使用，對被告許富泉無影響」云云，著實沒有道
        理。倘依原告所述，則所有不在當地的繼承人，均不得
        主張其法律上之權利。被告許富泉係合法繼承系爭土地
        ，因原告提起分割共有物之訴，依法就應有部分主張公
        平之分割，行使權利。倘僅因土地分割前沒有在使用，
        即被分配一塊有建物之土地，徒繳地價稅，無異逕行剝
        奪被告許富泉之權利，還強加被告許富泉未來每年土地
        稅支出的損失。況且被告許富泉分得丙案所示編號丙1
        部分之土地後，未來便有機會建造房屋居住，供返鄉探
        訪或作其他用途。
　    ⒌綜上所述，原告主張之依甲案分割或依其他共有人主張
        依乙案分割方案中，關於編號丙1及丙2部分之分割主張
        ，對被告許富泉顯不公平，且不適當。系爭土地，請依
        附圖一所示之丙案分割。
　　㈡被告許清男、許瑞顯前曾到院稱：
　　　分在A部分(即後為甲、乙、丙分割方案之編號甲部分)沒
      有意見，願意與被告許清善(後由被告謝月霜承當訴訟)等
      9人繼續保持共有【本院109年度調字第106號(下稱調字卷
      )第248頁】。
  　㈢被告許秋霞前曾到院稱：
　　　分在A部分(即後為甲、乙、丙分割方案之編號甲部分)沒
      有意見，願意與被告許清善(後由告謝月霜承當訴訟)等9
      人繼續保持共有(調字卷第248頁)。
　  ㈣被告許張麗卿前曾到院稱：
　　　分在A部分(即後為甲、乙、丙分割方案之編號甲部分)沒
      有意見，願意與被告許清善(後由被告謝月霜承當訴訟)等
      9人繼續保持共有(調字卷第248頁)。
　  ㈤被告許偉傑前曾到院稱：
  　　我原本就使用編號丁部分之土地，我同意分在編號丁部分
　　  (本院卷㈠第254頁)。
　  ㈥被告許永定、許世昌、許斌卿、許慶仁、許超群、許超智
      、賴世崇、賴育詩、賴兪辰、許玉藤、許淑華、許盟珠(
      下稱被告許永定等12人)部分：
　    ⒈若依甲案分割，則有關編號乙部分(即編號乙1、乙2)的
        分割會造成土地不完整，若依乙案分割，就把編號乙1
        分在東邊，編號乙2分在西邊。被告許永定等12人願意
        就編號乙1保持共有。對於編號丙1、丙2、丙3部分分歸
        何人取得，則沒有意見。
　    ⒉主張依乙案所示方法分割。兩造分得土地與其應受分配
　　　  面積有增減者，以系爭土地公告現值加四成為找補。
　    ⒊查現況圖所示編號C部分二層加強磚造與D部分一層磚造
        鐵皮屋之建物均為被告許永定所使用，且甲案所示編號
        乙1分配之土地並非方形，此不利分配於編號乙1之被告
        許永定等12人使用，且若依甲案分割，則僅由分配予原
        告取得甲案所示編號乙2部分為一方形土地面臨馬路，
        此對其他被告許永定等12人並不公允。再觀甲案中原告
        分配之土地為丙1與乙2，故若以乙案分割，乙2與丙1部
        分較接近，將乙案所示編號乙2與丙1部分均分歸原告所
        有，此亦應符合原告與被告許永定等12人之使用。
  　　⒋再者，起訴書原證六中被告許永定等12人為許氏宗族第
        三房之後代，被告許永定於110年1月30日呈院之訴狀中
        亦有檢附前許家宗族所分布使用土地之63年航照圖及10
        6年重劃後航照圖(被證1)，可明見三房使用部分為現況
        圖所示編號C部分，由此被告許永定等12人係傳襲先人
        使用現況圖所示編號C部分可明，現今平房及樓房建物
        仍由被告許永定等人使用中(被證2)，且旁邊空地多年
        來亦由被告許永定等12人使用中，故甲案中原告將被告
        許永定等12人使用之土地以缺角方式分配，對被告許永
        定等12人實不公平，應係以被告許永定等12人所提出之
        乙案較佳，原告及被告許永定等12人較能完整使用土地
        。
　　　⒌若以原告主張之甲案分割，將甲案所示編號乙2部分分配
        予原告，此僅對原告有利，而日後會拆到被告房屋(即
        現況圖所示編號C建物)之屋簷，實對被告許永定等12人
        不公允，故請求系爭土地依乙案分割，較合乎雙方利益
        。
　　㈦被告許志和部分：
　　　對分割方案沒有意見。願意與被告許玲珍繼續保持共有。
       
　　㈧被告許玲珍部分：　
　　　對分割方案沒有意見。願意與被告許志和繼續保持共有。
       
　　㈨被告謝月霜（即許清善之承受訴訟人），雖未於言詞辯論
      期日到場，亦未提出書狀作何聲明或陳述，但其被承當人
      許清善前曾到院稱，分在A部分(即後為甲、乙、丙分割方
      案之編號甲部分)沒有意見，願意與被告許清男等9人繼續
      保持共有（調字卷第248頁)。
　　㈩被告許皓超、許耿豪、許忠謀、許瑞顯、許鴻春、許雅雯
      、謝月霜均未於言詞辯論期日到場，亦未提出書狀作何聲
      明或陳述。
三、本院之判斷：
    ㈠按各共有人，除法令另有規定外，得隨時請求分割共有物
      ，但因物之使用目的不能分割或契約訂有不分割之期限者
      不在此限；共有物之分割，依共有人協議之方法為之；分
      割之方法不能協議決定，或於協議決定後因消滅時效完成
      經共有人拒絕履行者，法院得因任何共有人之請求，命以
      原物分配於各共有人；以原物為分配時，因共有物人之利
      益或其他必要情形，得就共有物之一部分仍維持共有，民
      法第823條第1項、第824條第1項、第2項第1款前段、第4
      項分別定有明文。又因繼承、強制執行、徵收、法院之判
      決或其他非因法律行為，於登記前已取得不動產物權者，
      應經登記，始得處分其物權，民法第759條亦有規定。而
      分割共有物性質上為處分行為，依民法第759條規定，共
      有不動產之共有人中有人死亡時，於其繼承人未為繼承登
      記前，不得分割共有物，故實務上准許共有人以一訴請求
      共有人之繼承人辦理繼承登記，並合併以繼承人及其餘共
      有人為分割共有物之請求（最高法院69年臺上字第1012號
      判決意旨參照）。經查，系爭土地原為原告許瑞明與被告
      許富泉、許清男、許皓超、許耿豪、許秋霞、許張麗卿、
      許忠謀、許瑞顯、許世昌、許偉傑、許鴻春、許雅雯、許
      永定、許斌卿、謝月霜、許志和、許玲珍及訴外人許傳來
      所共有，應有部分詳如附表一所示。而訴外人許傳來於10
      6年4月10日死亡，被告許慶仁、許超群、許超智、賴世崇
      、賴育詩、賴兪辰、許玉藤、許淑華、許盟珠為其繼承人
      ，且未拋棄繼承，亦未辦理繼承登記，有系爭土地之土地
      登記第一類謄本（所有權個人全部）(地號全部)、許傳來
      之除戶戶籍謄本、繼承系統表、繼承人之戶籍謄本、臺灣
      臺中地方法院家事法庭110年3月31日中院麟家家字第1100
      023015號函在卷可稽(調字卷第21頁至第25頁、第29頁至
      第42頁、第135頁至第143頁、本院卷㈠第149頁、第153頁
      至第161頁)，自堪信為真實。又兩造於本件調解程序、言
      詞辯論時就分割方案不能達成共識，顯然系爭土地無法以
      協議方式分割。且系爭土地之共有人間並無訂立不分割之
      期限，該土地依其使用目的亦非不能分割，則原告以兩造
      不能協議分割，訴請被告許慶仁、許超群、許超智、賴世
      崇、賴育詩、賴兪辰、許玉藤、許淑華、許盟珠就被繼承
      人許傳來所遺系爭土地之應有部分24分之1，辦理繼承登
      記，並將系爭土地裁判分割予共有人，核屬有據，應予准
      許。爰判決如主文第一項所示。
    ㈡復按裁判上定共有物分割之方法，固可由法院自由裁量，
      不受共有人主張之拘束，但仍應斟酌各共有人之意願、共
      有物之性質、價格、分割前之使用狀態、經濟效用、分得
      部分之利用價值及全體共有人之利益等有關情狀，定一適
      當公平之方法以為分割（最高法院98年度臺上字第2058號
      、96年度臺上字第108號判決意旨參照）。又以原物為分
      配時，因共有人之利益或其他必要情形，得就共有物之一
      部分仍維持共有，民法第824條第4項定有明文。經查：
　　  ⒈系爭土地東側臨麥寮鄉橋頭路，北側及西側為既成道路
        ；系爭土地東北側有磚造瓦頂二層樓建物1間（門牌號
        碼：橋頭281號)。該建物南側有鐵皮造一樓建物1間(門
        牌號碼：橋頭281號，為被告許清男等人共有）。再南
        側有加強磚造二層樓建物1間(門牌號碼：橋頭279-6號
        ，許永定及許斌卿所有）。再南側有磚造鐵皮一層樓建
        物1間（門牌號碼：279-6號，許永定及許斌卿所有）；
        系爭土地中段有六米寬既成道路；上開道路西北側有
        加強磚造瓦頂平房1間（門牌不詳，許偉傑所有）；上
        開道路東北側有磚造瓦頂平房1間(門牌號碼：橋頭283
        號，為許瑞明，許富淵及許富泉所有)。上開建物北側
        有加強磚造三層樓建物1間（門牌號碼：橋頭283-7號，
        許富淵所有)。業經本院於109年7月27日會同兩造及臺
        西地政事務所測量人員至系爭土地現場勘驗明確，製有
        勘驗筆錄及照片在卷可稽（調字卷第227頁至第237頁）
        ，且臺西地政事務所亦經本院囑託繪製系爭土地上建物
        之土地複丈成果圖（下稱現況圖）在卷可佐（本院卷㈠
        第15頁)。
 　　 ⒉本院審酌兩造之意願、土地整體之利用價值，並兼顧使
        用現狀、共有人意願及兩造間共有價值平等均衡原則，
        認本件分割方法應以臺西地政事務所111年1月19日之土
        地複丈成果圖丙案為基準，即如附圖一所示方法分割即
        如主文第二項所示，較為妥適，其理由如下：
　　    ⑴依該分割方案分割，各共有人分得之土地地形均方正
          完整，有利於日後土地利用。
　　    ⑵依該分割方案分割，各共有人取得之土地與其目前在
          系爭土地上之建物或使用位置大致相符，可使土地與
          建物合併利用，並避免日後拆屋還地問題。
 　    ⑶依該分割方案分割，符合絕大多數共有人之主觀意願。
　　    ⑷依該分割方案分割，各共有人分得之土地均臨道路或
          編號戊道路，可以對外聯絡，有利於各筆土地分割後
          之利用價值及交易價值。
　　    ⑸原告雖主張依照臺西地政事務所111年1月19日土地複
          丈成果圖甲案即附圖二甲案分割系爭土地，然該方案
          使原告分得附圖二所示編號乙2部分土地，將編號乙1
          部分土地分割為L字形，甚不利於編號乙1部分土地日
          後供做建築使用。另外如依甲案分割，則附圖二所示
          編號乙2部分較編號乙1部分土地面積小甚多，但原告
          分得之編號乙2部分土地不合比例的臨東側道路，使
          得編號乙1部分土地臨東側道路之寬度較小，不符土
          地面積與臨路面寬之比例原則，對分得編號乙1部分
          土地之共有人極為不公平。
　　    ⑹又原告雖主張依照臺西地政事務所111年1月19日土地
          複丈成果圖甲案分割，將附圖二所示編號丙1部分土
          地分歸原告取得，然而原告目前使用之主要建物位置
          在該圖所示編號丙2部分，有原證七照片中B1、B2為
          證（調字卷第47頁）及本院囑託員警訪查之訪查記錄
          在卷可稽（本院卷㈡第101頁），原告捨其原本居住使
          用之位置不取，不符合土地與建物及現況符合原則，
          故不能採擇。
　　　　⑺至於附圖三所示乙案，大致與附圖一丙案相符，亦符
          合大部分共有人之意願及可發揮土地之利用及交易價
          值，其與附圖一丙案不符之處僅在於附圖三乙案將編
          號丙1位置分配予原告，此種分配方式不能採擇，已
          如前述，故亦不宜按附圖三乙案方式分割系爭土地。
    ㈢再按以原物為分配時，如共有人中有未受分配，或不能按
      其應有部分受分配者，得以金錢補償之，民法第824條第3
      項定有明文。系爭土地如採附圖一丙案所示方法分割，則
      被告許富泉【＋5.62㎡】、許志和【＋1.36㎡】、許玲珍【+4
      .26㎡】分得土地之面積大於其等應有部分面積。而原告許
      瑞明【－4.49㎡】、被告許清男【－0.74㎡】、謝月霜【－0.7
      4㎡】、許鴻春【－0.74㎡】、許皓超【－0.17㎡】、許耿豪【
      －0.17㎡】、許秋霞【－0.17㎡】、許張麗卿【－0.17㎡】、許
      雅雯【－0.09㎡】、許忠謀【－0.34㎡】、許瑞顯【－0.34㎡】
      、許偉傑【－3.08㎡】分得面積小於其等應有部分面積。就
      此面積增減部分，原告主張以系爭土地「公告現值」加計
      四成為計算找補之基礎。被告許世昌、許永定、許斌卿、
      許慶仁、許超群、許超智、賴世崇、賴育詩、賴兪辰、許
      玉藤、許淑華、許盟珠亦表示就面積增減部分，以「公告
      現值」加計四成為計算找補之基礎；另被告許富泉則主張
      就面積增減部分，依系爭土地「公告地價」為找補方式(
      本院卷㈡第254頁)。然經內政部地政司全球資訊網查得本
      件系爭土地當期土地公告現值為每平方公尺為6,599元、
      公告地價每平方公尺為2,066元。而依據內政部所公告之
      「歷年公告地價及公告土地現值占一般正常交易價格比例
      」（本院卷㈢第129頁），可知雲林縣109年土地公告現值
      約為正常交易價格之90.70%，而公告地價約為正常交易較
      格之25.67%，故若以系爭土地之公告地價加四成為本件各
      共有人分得土地面積增減找補之基礎，其計算基礎為一般
      正常交易價格之35.94%(計算式：25.67%1.4＝35.94%，小
      數點以下二位數四捨五入，下同)，與一般正常交易價格
      差距甚大，對於面積減少之共有人甚不公平。反較於以公
      告現值加四成為本件面積增減找補之基礎，其計算基礎為
      一般交易價格之127%(計算式：90.70%1.4＝127%)，雖高
      於一般正常交易價格，但仍低於本件系爭土地之實際交易
      價格(本院透過內政部不動產交易實價查詢服務網，查得
      本件系爭土地於110年11月以每坪54,030元為交易價格，
      換算每平方公尺為16,344元)。故本院認為本件各共有人
      分得土地面積增減找補應以每平方公尺10,000元為計算基
      礎（計算式：6,559元1.4＝9,183元），雖略高於系爭土
      地公告現值加計四成，但仍低於實際價格，宜為公允。經
      計算後，有關系爭土地分配面積與應有部分面積增減之補
      償金錢部分如附表二所示，爰判決如主文第三項所示。
四、又附圖一即臺西地政事務所111年1月19日土地複丈成果圖丙
    案之「雲林縣○○鄉○○段00地號土地分割後面積分析表(丙案)
    」關於：
    ㈠所有權人「許和霞」之記載為「許秋霞」之誤載。爰由本
      院職權更正。
    ㈡因「許清善」之應有部分已移轉登記為「謝月霜」所有，
      且「謝月霜」已承當許清善本件之訴訟，故許清善已脫離
      本件訴訟。故所有權人「許清善」之記載，由本院依職權
      更正為「謝月霜」，附此敘明。
　　㈢因「許富淵」之持分「1/12」中，有部分即應有部分「146
      833分之2979」移轉登記為「許志和」所有，其餘應有部
      分「0000000分之111085」由被告「許玲珍」繼承，故關
      於所有權人「許富淵」該列之記載，本院依職權更正如下
      ：
　　　⒈所有權人：許志和；
　　　　持分比率：146833分之2979；
　　　　持分面積A：29.79；
　　　　應負擔道路面積(戊：120.47㎡)B：2.44
　　　　分割後位置及面積：編號：丙3
                          面積：117.94
　　　　                  持分比率：35748/146833
　　　　                  分得面積C：28.71
　　　　合計分得面積(含道路)B+C：31.15；
　　　　面積增減B＋C－A：+1.36。
 　　 ⒉所有權人：許玲珍；
　　　　持分比率：0000000分之111085；
　　　　持分面積A：92.57；
　　　　應負擔道路面積(戊：120.47㎡)B：7.60；
　　　　分割後位置及面積：編號：丙3；
                          面積：117.94；
　　　　                  持分比率：111085/146833；
　　　　                  分得面積C：89.23；
　　　  合計分得面積(含道路)B+C：96.83；
　　　  面積增減B＋C－A：＋4.26。
五、末查，分割共有物乃具非訟事件之性質，本院斟酌何種分割
    方法較能增進共有物之經濟效益，並兼顧兩造之利益，以決
    定適當之分割方法，不因何造起訴而有不同，故原告請求分
    割之訴雖有理由，惟關於訴訟費用負擔，以共有人全體各按
    其對系爭土地應有部分比例負擔，方屬事理之平，爰就訴訟
    費用負擔部分判決如主文第四項即附表一訴訟費用負擔之比
    例所示。
六、訴訟費用負擔之依據：民事訴訟法第80條之1、第85條第2項
    。　　
中　　華　　民　　國　　111 　年　　6　　月　　29　　日
                  民事第二庭    法  官  楊昱辰

以上正本係照原本作成。
如對本判決上訴，須於判決送達後廿日內向本院提出上訴狀。如
委任律師提起上訴者，應一併繳納上訴審裁判費。
中　　華　　民　　國　　111 　年　　6　　月　　29　　日
                                書記官　陳玉珮
　　　　　　　　　　　　　　　　
　　　　　　　　　　　　　　　　
◎附表一：雲林縣○○鄉○○段00地號土地(1,468.33㎡)共有人應有 　        部分暨訴訟費用負擔之比例    編號 共有人姓名 麥寮鄉泰盛段73地號土地 (1,468.33㎡) 共有人應有部分 訴訟費用負擔之比例 01 許瑞明 96分之14 96分之14 02 許富泉 12分之1 12分之1 03 許清男 20分之1 20分之1 04 謝月霜 20分之1 20分之1 05 許皓超 80分之1 80分之1 06 許耿豪 80分之1 80分之1 07 許秋霞 80分之1 80分之1 08 許張麗卿 80分之1 80分之1 09 許忠謀 180分之4 180分之4 10 許瑞顯 180分之4 180分之4 11 許世昌 96分之2 96分之2 12 許偉傑 4分之1 4分之1 13 許鴻春 20分之1 20分之1 14 許雅雯 180分之1 180分之1 15 許永定 16分之1 16分之1 16 許斌卿 16分之1 16分之1 17 許傳來(歿)之繼承人 ①許慶仁 ②許超群 ③許超智 ④賴世崇 ⑤賴育詩 ⑥賴兪辰 ⑦許玉藤 ⑧許淑華 ⑨許盟珠 公同共有 24分之1 連帶負擔 24分之1 18 許志和 146833分之2979 146833分之2979 19 許玲珍 0000000分之111085 0000000分之111085 
◎附表二：補償方法(新臺幣10,000元 /每平方公尺)     應提出補償人→ 許富泉 【＋5.62㎡】 許志和 【＋1.36㎡】 許玲珍 【＋4.26㎡】 受補償金額 （新臺幣) 受補償人↓     許瑞明 【－4.49㎡】 22,450元 5,433元 17,017元 44,900元 許清男 【－0.74㎡】 3,700元 895元 2,805元 7,400元 謝月霜 【－0.74㎡】 3,700元 895元 2,805元 7,400元 許鴻春 【－0.74㎡】 3,700元 895元 2,805元 7,400元 許皓超 【－0.17㎡】 850元 206元 644元 1,700元 許耿豪 【－0.17㎡】 850元 206元 644元 1,700元 許秋霞 【－0.17㎡】 850元 206元 644元 1,700元 許張麗卿 【－0.17㎡】 850元 206元 644元 1,700元 許雅雯 【－0.09㎡】 450元 109元 341元 900元 許忠謀 【－0.34㎡】 1,700元 411元 1,289元 3,400元 許瑞顯 【－0.34㎡】 1,700元  411元 1,289元 3,400元 許偉傑 【－3.08㎡】 15,400元 3,727元 11,673元 30,800元 應提出之補償金額 (新臺幣) 56,200元 13,600元 42,600元  112,400元